【裁判字號】    97,上易,483
【裁判日期】    971118
【裁判案由】    損害賠償
【裁判全文】
臺灣高等法院民事判決                 97年度上易字第483號
上  訴  人    丙○○
被 上 訴人    乙○○
              甲○○
被 上 訴人    華南期貨經紀股份有限公司
法定代理人    壬○○
訴訟代理人    黃永泰律師
被 上 訴人    合作金庫商業銀行股份有限公司
法定代理人    庚○○
訴訟代理人    辛○○
              己○○
被 上 訴人    中華民國期貨業商業同業公會
法定代理人    戊○○
訴訟代理人    丁○○
上列當事人間請求損害賠償事件，上訴人對於中華民國97年4月
25日台灣台北地方法院95年度訴字第7475號第一審判決，提起上
訴，本院於97年10月28日言詞辯論終結，判決如下：
    主  文
上訴駁回。
第二審訴訟費用由上訴人負擔。
    事實及理由
一、被上訴人合作金庫商業銀行股份有限公司（ 下稱合作金庫）
    法定代理人原為許德南，嗣於民國（下同）97年7月18日變
    更為庚○○，有被上訴人合作金庫提出之公司變更登記表在
    卷為憑，並具狀聲明承受訴訟（見本院卷第101頁、104頁）
    ，核無不合，應予准許。
二、按在第二審為訴之變更或追加，非經他造同意，不得為之；
    但擴張或減縮應受判決事項之聲明者，不在此限；民事訴訟
    法第446條第1項但書、第255條第1項第3款分別定有明文。
    經查，上訴人於上訴時，聲明請求：(1)被上訴人華南期貨經
    紀股份有限公司（下稱華南期貨公司）應給付上訴人新台幣
    （下同）30萬元、乙○○應給付上訴人40萬元、甲○○應給
    付上訴人10萬元、合作金庫應給付上訴人20萬元、中華民國
    期貨業商業同業公會（下稱期貨公會）應給付上訴人10萬元
    ，及均自起訴狀繕本送達翌日起算之法定遲延利息；(2)被上
    訴人甲○○、乙○○應分別與合作金庫、華南期貨公司負連
    帶賠償責任（見本院卷第13頁）；嗣於本院審理中，變更聲
    明為：(1)被上訴人甲○○、合作金庫、乙○○、華南期貨公
    司、期貨公會應各給付上訴人40萬元、10萬元、70萬元、60
    萬元、10萬元，及均自起訴狀繕本送達翌日起算之法定遲延
    利息；(2)被上訴人甲○○、合作金庫應連帶賠償上訴人40萬
    元；被上訴人乙○○、華南期貨公司應連帶賠償上訴人10萬
    元（見本院卷第63頁、138頁）；核屬擴張應受判決事項之
    聲明，揆諸上述規定，毋庸經被上訴人同意，應予准許，合
    先敘明。
三、被上訴人乙○○經合法通知，未於言詞辯論期日到場，核無
    民事訴訟法第386條所列各款之情形，爰依上訴人之聲請，
    准其一造辯論而為判決。
四、上訴人起訴主張：伊為被上訴人華南期貨公司（原名為永昌
    期貨經紀股份有限公司）客戶，由時任該公司業務經理之被
    上訴人乙○○代伊辦理期貨下單交易，被上訴人乙○○於89
    年5月間，交付伊之身分證影本予任職被上訴人合作金庫城
    東分行職員即被上訴人甲○○，偽造開戶文件後於該行盜開
    伊帳戶，更將伊期貨保險金匯至該盜開帳戶加以侵占。伊於
    90年9月間發現後，對其等提起刑事告訴，惟該刑事案件偵
    查中，被上訴人對伊有下列侵害伊個人資料行為：(一)被上訴
    人合作金庫違法任由被上訴人甲○○影印伊於合作金庫之開
    戶文件、帳戶往來明細、傳票影本、個人資料申請書，被上
    訴人華南期貨公司透過被上訴人乙○○違法交付伊之註銷開
    戶申請書予被上訴人甲○○，由被上訴人甲○○向調查局提
    出；(二)被上訴人甲○○違法交付伊之傳票及自動櫃員機交易
    明細表予被上訴人乙○○，嗣均由被上訴人乙○○向法務部
    調查局（下稱調查局）提出；(三)被上訴人華南期貨公司交付
    伊87年至89年間之期貨交易紀錄及出入金紀錄予被上訴人乙
    ○○，由被上訴人乙○○交付法院；(四)被上訴人乙○○提供
    伊於合作金庫、萬泰銀行之交易明細表及地方法院筆錄予被
    上訴人華南期貨公司；被上訴人甲○○傳真本院93年度上訴
    字第553號刑事判決及其他伊之資料予被上訴人華南期貨公
    司，由被上訴人華南期貨公司提出於法院。嗣伊於94年8月7
    日閱卷發現上情，遂向被上訴人期貨公會申請調處，詎被上
    訴人期貨公會不僅未依期貨公會調處辦法第5條規定函請被
    申訴會員公司限期提出說明、未依同辦法第6條規定安排紛
    爭調處、依第7條規定指定紛爭調處程序日期與場所、依第8
    條規定組成調處委員、依第9條規定通知當事人到場調處及
    依第10條規定應酌擬公正合理方案，反以被上訴人華南期貨
    公司已與伊達成和解為由拒絕伊之申請，尤有甚者，更將伊
    之申請資料提供予其餘被上訴人而為其等持以為脫罪之用，
    被上訴人所為顯然違反電腦處理個人資料保護法之相關規定
    ，已侵害伊之隱私權。而被上訴人乙○○及甲○○分別為被
    上訴人華南期貨公司及合作金庫之受僱人，被上訴人華南期
    貨公司及合作金庫另應依民法第188條規定與其受僱人負連
    帶賠償責任等情，爰依民法第184條、第188條、第195條、
    第227條之1及電腦處理個人資料保護法第27條、第28條規定
    ，訴請：(1)被上訴人乙○○及華南期貨公司應連帶給付上訴
    人130萬元，及自起訴狀繕本送達翌日起算之法定遲延利息
    ；(2)被上訴人甲○○及合作金庫應連帶給付上訴人130萬元
    ，及自起訴狀繕本送達翌日起算之法定遲延利息；(3)被上訴
    人合作金庫及華南期貨公司應各給付上訴人130萬元，被上
    訴人期貨公會應給付上訴人10萬元，並均自起訴狀繕本送達
    翌日起算之法定遲延利息；(4)願供擔保，請准宣告假執行。
    原審為上訴人敗訴之判決，上訴人原僅就其中110萬元部分
    聲明不服，嗣於本院擴張應受判決事項之聲明為：(1)被上訴
    人甲○○、合作金庫、乙○○、華南期貨公司、期貨公會應
    各給付上訴人40萬元、10萬元、70萬元、60萬元、10萬元，
    及均自起訴狀繕本送達翌日起算之法定遲延利息；(2)被上訴
    人甲○○、合作金庫應連帶賠償上訴人40萬元；被上訴人乙
    ○○、華南期貨公司應連帶賠償上訴人10萬元（上訴人起訴
    請求逾上開聲明部分，已告確定）。
五、被上訴人乙○○雖未於言詞辯論期日到場，惟據其於原審及
    本院提出之書狀則以：伊僅係將上訴人資料提供檢調單位，
    並未將上訴人個人資料洩漏，至本件上訴人所提註銷帳戶申
    請書即是其透過伊向被上訴人華南期貨公司提出，故伊根本
    無須向被上訴人華南期貨公司申請，至於日本期貨交易紀錄
    是伊自行製作，自己傳送至自己的信箱，用以向另案法院提
    供證明，且伊於刑事訴訟程序依法有權提出有利於伊之證據
    ，並無洩密或侵權行為等語，資為抗辯。並於本院聲明：上
    訴駁回。
六、被上訴人甲○○則以：伊係將相關資料交付職司犯罪偵查之
    機關，且該資料提出乃為偵查案件釐清案情所需，經伊向被
    上訴人合作金庫報告後，經同意而取得相關資料文件提供予
    檢調機關，伊提出系爭資料並未構成洩密或違法，況伊係遭
    上訴人控訴，而造成伊訴訟上之需要，基於誠實信用及禁止
    權利濫用原則，就訴訟相關之上訴人個人資料提出於司法檢
    調機關，為上訴人所應容忍之事，伊提供個人資料之行為，
    並無不法，且上訴人無法舉證伊提供資料予檢調機關，受有
    何項損害，伊行為並未構成侵權行為損害賠償要件等語，資
    為抗辯。並於本院聲明：(1)上訴駁回。(2)願供擔保，請准免
    予假執行。
七、被上訴人華南期貨公司則以：上訴人所提被上訴人乙○○、
    甲○○匯款資料，均非伊公司之資料，實則上訴人資料都是
    上訴人自己提供予被上訴人乙○○，故沒有上訴人所稱的被
    上訴人乙○○調閱資料紀錄可提出。至無總計金額之上訴人
    出入金紀錄與日本期貨交易紀錄上並無伊公司之簽章，故與
    伊無關；有總計金額之上訴人出入金紀錄及陳和益出入金紀
    錄是伊公司提供予台灣台北地方法院檢察署（下稱台北地檢
    署），自無侵害上訴人隱私權之行為。又被上訴人乙○○提
    供上訴人資料予檢調單位作為證據使用，非屬侵權行為，縱
    被上訴人乙○○有侵權行為，惟因上訴人主張被上訴人乙○
    ○之侵權行為事實係指被上訴人乙○○於90年11月20日（或
    21日）交付資料予調查局或被上訴人甲○○，然被上訴人乙
    ○○早於90年4月間即自伊公司離職，則伊當時非被上訴人
    乙○○之僱用人，自無與被上訴人乙○○負連帶賠償責任之
    餘地，且斯距今已5年有餘，上訴人現依侵權行為相關規定
    提起本件請求，應已罹於時效等語，資為抗辯。並於本院聲
    明：(1)上訴人之上訴及假執行之聲請均駁回。(2)如受不利之
    判決，願供擔保，請准宣告免為假執行。
八、被上訴人合作金庫則以：對於上訴人之資料，伊均依銀行法
    第48條第2項及電腦處理個人資料保護法第18條第5款等有關
    保密規定處理，且伊將相關資料交付職司犯罪偵查之機關，
    為有權調查及調閱事實、資料之機關，該資料提出乃為偵查
    案件釐清案情所需，伊提出系爭資料並未構成洩密或違法；
    又被上訴人甲○○為伊受僱人，伊對其有保護之契約義務，
    且因上訴人之控訴造成被上訴人甲○○訴訟上之需要，基於
    誠實信用及禁止權利濫用原則，故同意被上訴人甲○○提出
    檢調要求調閱之上訴人個人資料，伊非無故或無正當理由提
    供資料，且就訴訟相關之上訴人個人資料提出於司法檢調機
    關，為上訴人所應容忍之事，伊提供個人資料之行為，並無
    不法，且上訴人無法舉證伊提供資料予檢調機關，受有何項
    損害，伊行為並未構成侵權行為損害賠償要件等語，資為抗
    辯。並於本院聲明：(1)上訴駁回。(2)如受不利之判決，願供
    擔保請准宣告免為假執行。
九、被上訴人期貨公會則以：上訴人與被上訴人華南期貨公司發
    生糾紛，提出調處申請書向伊申請調處，伊在程序上為使他
    造當事人能預為準備，將繕本送達對造當事人，為行調處之
    必要程序，嗣因被上訴人華南期貨公司不願調處，故調處不
    成立，也有將調處不成立的通知寄給上訴人，上訴人稱伊拒
    絕調處，與事實不符，且有無拒絕調處或調處不成立與本件
    無關，上訴人藉此主張伊洩漏其個人資料為由，向伊請求損
    害賠償，顯無理由等語，資為抗辯。並於本院聲明：(1)上訴
    駁回。(2)如受不利之判決，願供擔保請准宣告免為假執行。
十、兩造不爭執事項：
    上訴人主張其遭侵害之個人資料：(一)被上訴人合作金庫違法
    任由被上訴人甲○○影印伊於合作金庫之開戶文件、帳戶往
    來明細、傳票影本、個人資料申請書，被上訴人華南期貨公
    司透過被上訴人乙○○違法交付伊之註銷開戶申請書予被上
    訴人甲○○；(二)被上訴人甲○○違法交付伊之傳票及自動櫃
    員機交易明細表予被上訴人乙○○；(三)被上訴人華南期貨公
    司交付伊87年至89年間之期貨交易紀錄及出入金紀錄予被上
    訴人乙○○；(四)被上訴人乙○○提供伊於合作金庫、萬泰銀
    行之交易明細表及地方法院筆錄予被上訴人華南期貨公司；
    被上訴人甲○○傳真本院93年度上訴字第553號刑事判決及
    其他伊之資料予被上訴人華南期貨公司；(五)被上訴人期貨公
    會透過華南期貨公司違法交付調處申請書予被上訴人乙○○
    ；最終均提出於檢調機關或法院。
十一、上訴人又主張：被上訴人等不法取得伊於合作金庫、華南期
    貨公司、期貨公會等之個人資料，分別洩漏予偵訊機關以為
    其等脫罪之證據，顯然違反電腦處理個人資料保護法之相關
    規定，已侵害伊之隱私權等語。惟此為被上訴人等所否認，
    並以前開情詞置辯。是本件所應審究者為：(一)上訴人資料最
    終提出檢調機關或法院之過程中，被上訴人是否有違法取得
    或交付上訴人個人資料，侵害上訴人權利之行為？(二)若有，
    各被上訴人應負責之範圍如何？上訴人請求賠償之數額以多
    少為適當？茲分別論述如下：
  (一)上訴人資料最終提出檢調機關或法院之過程中，被上訴人是
    否有違法取得或交付上訴人個人資料，侵害上訴人權利之行
    為？
    1.上訴人主張：被上訴人合作金庫違法任由被上訴人甲○○
      影印伊於合作金庫之開戶文件、帳戶往來明細、傳票影本
      、個人資料申請書，再提出於調查局云云。經查：
      (1)按行政院金融監督管理委員會95年5月23日金管銀(一)字第
        0510002020號令第一項規定：「一、司法、軍法、稅務
       、監察、審計及其他依法律規定據有調查權之機關，有
       查詢銀行客戶存款、放款、匯款、保管箱等有關資料之
       需要者，得依據各該法律規定，正式備文逕洽相關銀行
       查詢」（見原審卷一第85頁）。
      (2)被上訴人合作金庫雖抗辯依上揭規定提供上訴人資料予
        被上訴人甲○○，再提出於調查局釐清事實，然上揭規
        定係要求有調查權機關（例如調查局）應正式備文查詢
        ，被上訴人合作金庫顯然係便宜行事，並不符合上揭規
        定。然被上訴人甲○○所以必須至調查局說明，係因遭
        上訴人控訴，有被上訴人甲○○所提出原法院92年度訴
        字第409號刑事判決、本院93年度上訴字第553號刑事判
        決在卷可稽（見原審卷一第122頁至167頁），既然上訴
        人之控訴造成被上訴人甲○○訴訟上之需要，基於誠實
        信用及禁止權利濫用原則（民法第148條參照），就訴
        訟相關之上訴人個人資料，提出於司法檢調機關，乃上
        訴人所應容忍之事，從而被上訴人合作金庫提供與訴訟
        相關之上訴人個人資料予被上訴人甲○○提出於調查局
        ，並不具違法性，上訴人又未證明個人資料有遭被上訴
        人合作金庫非法輸出或洩漏予他人或無權責機關，難認
        權利受有侵害。
    2.上訴人主張：被上訴人華南期貨公司透過被上訴人乙○○
      違法交付上訴人之註銷開戶申請書予被上訴人甲○○提出
      於調查局云云。惟查：
      (1)誠如被上訴人華南期貨公司所辯稱，註銷開戶申請書上
        傳真號碼雖係被上訴人華南期貨公司號碼，但影本資料
        已久遠，是否確如上訴人所述係透過被上訴人乙○○而
        交付被上訴人甲○○，尚有疑問。
      (2)再者，縱使註銷開戶申請書如上訴人所述確係被上訴人
        華南期貨公司透過被上訴人乙○○而交付被上訴人甲○
        ○，然此部分如前所述，基於誠實信用及禁止權利濫用
        原則，就訴訟相關之上訴人個人資料，提出於司法檢調
        機關，乃上訴人所應容忍之事，從而被上訴人華南期貨
        公司提供訴訟相關之上訴人個人資料間接交予被上訴人
        甲○○提出於調查局，並不具違法性，上訴人又未證明
        此部分個人資料有遭被上訴人華南期貨公司非法輸出或
        洩漏予他人或無權責機關，難認權利受有侵害。
    3.上訴人主張：被上訴人華南期貨公司違法交付調處申請書
      予被上訴人乙○○，及提供交付上訴人之日本期貨交易紀
      錄及出入金紀錄予被上訴人乙○○，由被上訴人乙○○交
      付法院云云。經查：
      (1)上訴人所稱調處申請書之個人資料，記載之對造當事人
        即為被上訴人乙○○，申請調處之內容要旨亦對被上訴
        人乙○○多所指責（見原審卷二第480頁），則將此內
        容之資料交付被上訴人乙○○，使其有答辯機會，符合
        上訴人將被上訴人乙○○記載為對造當事人之旨，並無
        違法交付個人資料可言。
      (2)被上訴人乙○○曾為上訴人營業員，自有機會持有上訴
        人之各種交易紀錄或入出金紀錄等資料，被上訴人乙○
        ○並自承上訴人之日本期貨交易紀錄乃其自行製作，並
        非被上訴人華南期貨公司交付，上訴人並無法證明其日
        本期貨交易紀錄乃被上訴人華南期貨公司交付被上訴人
        乙○○再提出法院。
      (3)再者，縱有入出金資料由被上訴人華南期貨公司提供予
        被上訴人乙○○而交付法院，然此部分如前所述，基於
        誠實信用及禁止權利濫用原則，就訴訟相關之上訴人個
        人資料，提出於司法檢調機關，乃上訴人所應容忍之事
        ，從而被上訴人華南期貨公司提供訴訟相關之上訴人個
        人資料交予被上訴人乙○○提出於法院，並不具違法性
        ，上訴人又未證明此部分個人資料有遭被上訴人華南期
        貨公司非法輸出或洩漏予他人或無權責機關，難認權利
        受有侵害。
    4.上訴人主張：被上訴人期貨公會違法交付調處申請書予被
      上訴人華南期貨公司云云。經查：
      (1)按被上訴人期貨公會「期貨交易糾紛調處辦法」第4條
        後段規定：「爭議當事人申請調處時，應提出調處申請
        書（附件一），並按他造當事人提出繕本。」（見原審
        卷一第201頁）。第二條則規定調處委員會係辦理會員
        與會員或期貨交易人等間之爭議。
      (2)本件上訴人向被上訴人期貨公會申請調處，卻記載對造
        相對人為被上訴人乙○○，被上訴人期貨公會自應以被
        上訴人乙○○所隸屬之被上訴人華南期貨公司（被上訴
        人期貨公會之會員）為調處對象，並將調處申請書附證
        物繕本寄送被上訴人華南期貨公司，符合上揭規定，自
        無違法侵害上訴人權利可言。
    5.上訴人主張：被上訴人甲○○違法交付上訴人之傳票及自
      動櫃員機交易明細表予被上訴人乙○○，而由被上訴人乙
      ○○向調查局提出云云。經查：
      (1)上訴人所提合作金庫自動櫃員機交易明細表，誠如被上
        訴人甲○○所述，係其以自動提款機匯款至上訴人於萬
        泰銀行帳戶之證明，應屬被上訴人甲○○自己的資料，
        沒有違法交付被上訴人乙○○之問題。
      (2)再者，如前所述，基於誠實信用及禁止權利濫用原則，
        就訴訟相關之上訴人個人資料，將提出於司法檢調機關
        ，乃上訴人所應容忍之事，從而縱認傳票及合作金庫自
        動櫃員機交易明細表為上訴人個人資料，被上訴人甲○
        ○交付予被上訴人乙○○，而由被上訴人乙○○向調查
        局提出，並不具違法性，上訴人又未證明此部分個人資
        料有遭被上訴人乙○○非法輸出或洩漏予他人或無權責
        機關，難認權利受有侵害。
    6.上訴人主張：被上訴人乙○○提供上訴人於合作金庫之交
      易明細表、於萬泰銀行之交易明細表及地方法院筆錄予被
      上訴人華南期貨公司，由被上訴人華南期貨公司提出於法
      院云云。經查：
      (1)法院筆錄乃得公開之資料，當事人、或第三人經當事人
        同意或釋明有法律上之利害關係，得向法院書記官聲請
        閱覽、抄錄或攝影卷內文書，不生侵害上訴人個人資料
        之問題，應先敘明。
      (2)如前所述，基於誠實信用及禁止權利濫用原則，就訴訟
        相關之上訴人個人資料，提出於司法檢調機關，乃上訴
        人所應容忍之事，從而縱被上訴人乙○○提供上訴人於
        合作金庫之交易明細表、於萬泰銀行之交易明細表予被
        上訴人華南期貨公司提出於法院，並不具違法性，上訴
        人又未證明此部分個人資料有遭被上訴人華南期貨公司
        非法輸出或洩漏予他人或無權責機關，難認權利受有侵
        害。
    7.上訴人主張：被上訴人甲○○傳真本院93年度上訴字第
      553號刑事判決及其他上訴人資料予被上訴人華南期貨公
      司，由被上訴人華南期貨公司提出於法院云云。經查：
      (1)本院93年度上訴字第553號刑事判決乃公開之資料，並
        非上訴人個人資料，被上訴人甲○○傳真予被上訴人華
        南期貨公司提出於法院，自無任何違法可言。
      (2)上訴人雖以判決僅10頁，傳真卻有23頁，而質疑其個人
        資料遭侵害，然上訴人並不能證明其他頁數傳真資料為
        何，僅憑臆測指摘被上訴人侵害上訴人之個人資料，自
        無足採。
    8.上訴人因而向台北地檢署告訴被上訴人甲○○、乙○○及
      被上訴人華南期貨公司、合作金庫、期貨公會之負責人涉
      有妨害秘密罪嫌，經檢察官偵查結果，認查無具體犯罪事
      證，予以簽結在案，亦經本院調閱台北地檢署94年度他字
      第5866號偵查卷查明屬實。另上訴人告訴被上訴人甲○○
      、乙○○涉有偽造文書等罪嫌，雖經檢察官提起公訴，惟
      經原法院刑事庭以92年度訴字第409號刑事判決判處被上
      訴人甲○○無罪、乙○○有期徒刑8月，嗣本院刑事庭以
      93年度上訴字第553號刑事判決仍判處被上訴人甲○○無
      罪、乙○○則改判有期徒刑8月，檢察官提起上訴後，最
      高法院以96年度台上字第519號刑事判決將被上訴人乙○
      ○部分撤銷發回本院，被上訴人甲○○部分則駁回上訴，
      故被上訴人甲○○業經判決無罪確定在案，被上訴人乙○
      ○則經本院刑事庭以96年度上更(一)字第129號刑事判決改
      判無罪，現由最高法院審理中，亦經本院調閱96年度上更
      (一)字第129號刑事案卷查明屬實。上訴人主張遭侵害之個
      人資料，最終均係提出於檢調機關或法院，而其告訴被上
      訴人等妨害秘密罪嫌，亦經檢察官認查無具體犯罪事證，
      予以簽結在案，上訴人復未證明被上訴人有非法輸出或洩
      漏資料檔案予他人或無權責機關，難認上訴人權利受有侵
      害。
  (二)上訴人主張遭侵害之個人資料，最終均係提出於檢調機關或
    法院，難認上訴人權利受有侵害，已詳如前述，則上訴人請
    求被上訴人等負損害賠償責任，自屬無據。
十二、綜上所述，上訴人主張：被上訴人等不法取得伊之個人資料
    ，分別洩漏予偵訊機關以為其等脫罪之證據，顯然違反電腦
    處理個人資料保護法之相關規定，已侵害伊之隱私權，為不
    可採。從而，上訴人依民法第184條、第188條、第195條、
    第227條之1及電腦處理個人資料保護法第27條、第28條規定
    ，訴請：(1)被上訴人甲○○、合作金庫、乙○○、華南期貨
    公司、期貨公會應各給付上訴人40萬元、10萬元、70萬元、
    60萬元、10萬元，及均自起訴狀繕本送達翌日起算之法定遲
    延利息；(2)被上訴人甲○○、合作金庫應連帶賠償上訴人40
    萬元；被上訴人乙○○、華南期貨公司應連帶賠償上訴人10
    萬元；均為無理由，不應准許。其假執行之聲請亦失所附麗
    ，應併予駁回。原審為上訴人敗訴之判決，及駁回其假執行
    之聲請，並無不合。上訴意旨指摘原判決不當，求予廢棄改
    判，為無理由，應予駁回。
據上論結，本件上訴為無理由，依民事訴訟法第449條第1項、第
78條，判決如主文。
中    華    民    國    97    年    11    月    18    日
                    民事第十三庭
                        審判長法  官  黃騰耀
                              法  官  楊絮雲
                              法  官  周舒雁
正本係照原本作成。
如不服本判決，應於收受送達後20日內向本院提出上訴書狀，其
未表明上訴理由者，應於提出上訴後20日內向本院補提理由書狀
（均須按他造當事人之人數附繕本）上訴時應提出委任律師或具
有律師資格之人之委任狀；委任有律師資格者，另應附具律師資
格證書及釋明委任人與受任人有民事訴訟法第466條之1第1項但
書或第2項（詳附註）所定關係之釋明文書影本。
中    華    民    國    97    年    11    月    18    日
                              書記官  李明昇
附註：
民事訴訟法第466條之1（第1項、第2項）：
對於第二審判決上訴，上訴人應委任律師為訴訟代理人。但上訴
人或其他法定代理人具有律師資格者，不在此限。
上訴人之配偶、三親等內之血親、二親等內之姻親，或上訴人為
法人、中央或地方機關時，其所屬專任人員具有律師資格並經法
院認為適當者，亦得為第三審訴訟代理人。


司法院資訊處製作；財團法人民間司法改革基金會備份。
